【裁判字號】    88,上,456
【裁判日期】    890622
【裁判案由】    清償借款
【裁判全文】
臺灣高等法院高雄分院民事判決  八十八年度上字第四五六號
      上  訴  人    甲○○
      訴訟代理人    陳水聰律師
      複代理人      張瓊文律師
      被上訴人      乙○○    .
右當事人間清償借款事件，上訴人對於中華民國八十八年十月七日臺灣屏東地方法院
八十八年訴字第五五○號第一審判決提起上訴，本院判決如左：
      主      文
上訴駁回。
第二審訴訟費用由上訴人負擔。
      事      實
甲、上訴人方面：
壹、聲明：
  一、原判決廢棄。
  二、被上訴人應給付上訴人新台幣（下同）一百萬元，及自民國八十八年四月十八
      日起至清償日止，按週年利率百分之五計算之利息。
  三、第一、二審訴訟費用由被上訴人負擔。
  四、上訴人願提供擔保，請准宣告假執行。
貳、陳述：除引用原判決書記載外，另補稱：被上訴人自八十三年間起陸續向上訴人
    借款，迄八十五、六年間止，共積欠一百九十萬元，並簽發支票四紙為擔保，本
    件先請求上訴人清償以面額一百萬元支票擔保之借款部分，該支票之發票日為八
    十五年，本件借款清償日期應為八十五年。
參、證據：引用原審立證方法。
乙、被上訴人方面：
壹、聲明：
  一、上訴駁回。
  二 、訴訟費用由上訴人負擔。
貳、陳述：引用原判決書記載。
參、證據：引用原審立證方法。
丙、本院依職權調取台灣屏東地方法院八十七年度偵字第三三七七號乙○○詐欺案偵
    查卷。
      理      由
一、上訴人起訴主張：被上訴人自八十二年間起（於原審主張借貸時間為八十五年間
    ，於本院更正之），陸續向上訴人借款，至八十六年間共達一百九十萬元，借款
    之初，被上訴人均如期給付上訴人一分左右利息，並屢次告訴上訴人可返還借款
    且簽發四紙支票交上訴人作為還款工具，上訴人不疑而未約定確定之清償期。現
    上訴人先請求返還借款一百萬元，此有被上訴人簽發發票日為八十五年，未載發
    票月份，票號Ａ0000000號，面額一百萬元之支票一紙為擔保，該支票發
    票日為八十五年，故借款之清償期應為八十五年。詎被上訴人屆期拒不清償，爰
    依消費借貸之法律關係，求為命被上訴人給付一百萬元及其遲延利息云云。
二、被上訴人則以：被上訴人雖收受上訴人所交付之一百萬元，惟係代上訴人將金錢
    轉交訴外人謝秀芬貸與他人，賺取利息，且被上訴人亦出資將金錢交謝秀芬貸與
    他人，故兩造係合夥投資借貸金錢與他人，並無借貸關係等語置辯。
三、查，上訴人主張交付被上訴人一百萬元，嗣後被上訴人並簽發發票日為八十五年
    ，未載發票月份，票號Ａ0000000號，面額一百萬元之支票一紙與上訴人
    之事實，業經提出支票一紙為證，且為被上訴人所不爭執，堪信為真。
四、上訴人主張一百萬元係借貸與被上訴人，被上訴人負有返還借款之義務等情，惟
    經被上訴人否認，並以前揭情詞置辯。經查：
（一）按稱消費借貸者，謂當事人一方移轉金錢或其他代替物之所有權於他方，而約
      定他方以種類、品質、數量相同之物返還之契約。民法第四百七十四條第一項
      定有明文。被上訴人抗辯兩造共同投資借貸金錢予他人等語，雖未能提出謝秀
      芬之年籍等資料，供本院查證，惟提出台灣屏東地方法院八十七年度偵字第三
      三七七號乙○○詐欺案檢察官不起訴處分書一紙為證。經本院調取台灣屏東地
      方法院八十七年度偵字第三三七七號乙○○詐欺案偵查卷（以下稱偵查案件）
      審閱結果，上訴人在偵查案件中亦提出本件支票為證，且先後指陳：「｛檢察
      官問：乙○○（即本件被上訴人）稱其並非向你借錢，而是八十二年起其經營
      民間二胎借貸，你為其投資人、、、，有無此事？｝甲○○（即本件上訴人）
      答：有。」，「（檢察官問：八十二年四月至八十六年十月這段期間，有無拿
      錢給乙○○做民間二胎借貸而收取利息？）甲○○答：有的。」（見偵查卷第
      三頁、十九頁背面、第二十二頁）。上訴人於本院空言否認於偵查案件中為上
      開陳述或稱未聽清楚檢察官之問話云云，委無可取。依上訴人於偵查案件中之
      上開陳述，上訴人交付本件一百萬元與被上訴人之目的，係投資被上訴人經營
      民間二胎借貸金錢與他人，與被上訴人之抗辯相符。兩造既非約定上訴人將該
      款項所有權移轉於被上訴人，由被上訴人返還該款項，自與金錢消費借貸契約
      要件不符。
（二）上訴人雖以被上訴人簽發支票表示負責，可證明兩造有借貸關係云云。惟被上
      訴人抗辯該支票係作為收受款項證明，非因借貸而簽發等語。經查，該支票發
      票日之月份未經記載，上訴人又未能證明被上訴人授權其填載，則被上訴人並
      不因簽發該支票而負給付票款責任，且票據係無因證券，無法單憑票據證明給
      付票據之原因關係為借貸，上訴人又未能舉證證明兩造間有借貸關係，其以此
      主張被上訴人向其借貸云云，自無可採。
（三）從而，被上訴人抗辯兩造並無消費借貸關係，應為可取。上訴人依消費借貸之
      法律關係，請求被上訴人給付一百萬元及其利息，於法無據。
五、綜上所述，原審據此為上訴人敗訴判決，並無違誤，上訴意旨求予廢棄改判，為
    無理由，應予駁回。
六、據上論結：本件上訴為無理由，合依民事訴訟法第四百四十九條第一項、第七十
    八條，判決如主文。
中      華      民      國    八十九    年      六      月    二十二    日
                                      臺灣高等法院高雄分院民事第二庭
~B1審判長法官  高金枝
~B2法      官  陳真真
~B3法      官  簡色嬌
右為正本係照原本作成。
不得上訴。
中      華      民      國    八十九    年      六      月    二十六    日
~B法院書記官  彭筱瑗
                                                                        Ｋ


司法院資訊處製作；財團法人民間司法改革基金會備份。
